---
title: "Estatística Espacial"
# output: github_document
output: pdf_document
---

```{r setup, include=FALSE}
knitr::opts_chunk$set(echo = TRUE)
```

## Trabalho - FGV - MBA Big Data

**Dados – Localizações das ocorrências de crimes na cidade de Houston.**

  Elaboração um relatório com a análise do script do R, com comandos comentados e conclusões sobre os problemas envolvidos no trabalho. 

Definição de Diretorio
```{r}
# Setando o diretorio de trabalho
setwd("/home/rennis/rennisHD00/Projetos/Pessoal/R/rennis-fgv-bigdata/estatistica-espacial/trabalho")
```

Pacotes Utilizados 
```{r message=FALSE}
if(!require("rgdal")) install.packages("rgdal")
if(!require("maptools")) install.packages("maptools") 
if(!require("dplyr")) install.packages("dplyr")
if(!require("spatstat")) install.packages("spatstat")
if(!require("ggmap")) install.packages("ggmap")  
if(!require("leaflet")) install.packages("leaflet")
if(!require("leaflet.extras")) install.packages("leaflet.extras")  
if(!require("ggplot2")) install.packages("ggplot2")  
if(!require("lubridate")) install.packages("lubridate")  

library(rgdal)
library(maptools)
library(dplyr)
library(spatstat)
library(sp)
library(ggmap)
library(ggplot2)
library(lubridate)
library(leaflet)
library(leaflet.extras)
library(gridExtra)
```

Leitura da BAse de Dados de Crimes Disponibilizada
```{r}
crimes <- read.csv("../dataset/Base Houston.csv")
```

Avaliando as características gerais dos dados
```{r}
summary(crimes)
summary(crimes$offense)
summary(crimes$day)
summary(crimes$hour)
```

Importação do shapefile de Houston
```{r}
HoustonShp <- readOGR("../map/Houston_City_Limit/Houston_City_Limit.shp")
```

Identificando o tipo de coordenadas através da visualização do eixo
```{r}
plot(HoustonShp, axes=TRUE)
```

Verificando dimensionalidade
```{r}
dim(crime)
```

Preparando o shape para ser utilizado pela biblioteca spatstat
Devido a caracteristicas da biblioteca, e necessario customização para funcionar no Linux
** Houston <- as.owin(HoustonShp) # Windows **
** Houston <- .sp2owin(HoustonShp) # Linux **
```{r}
# Customização para Linux
if(!exists(".sp2owin", mode="function")) source("../../utils/sp2owin.R")
Houston <- .sp2owin(HoustonShp)
```

Plotando 
```{r}
plot(Houston, axes = TRUE)
```

Criação de um padrão de pontos a ser plotado
```{r}
Houstonppp = ppp(crimes$lon, crimes$lat, window=Houston)
plot(Houstonppp, axes=TRUE)
```

** Estimação da funcao G ** 
Gest - estima a funcao de distribuicao G de um padrao de pontos
```{r}
Houston.G <- Gest(Houstonppp) 
Houston.G
```

** Estimando a funcao K **
Kest - estima a funcao K de Ripley de um padrao de pontos
```{r}
# Houston.K <- Kest(Houstonppp)
# Houston.K
```

** Estimando a funcao F ** 
```{r}
Houston.F <- Fest(Houstonppp)
Houston.F
```

Plotando as funcoes G, K e F
```{r}
par(mfrow = c(1,2))
par(mar=c(2.5,2.5,1.5,.5))
plot(Houston.G, cbind(km, theo) ~ theo, main="Funcao G")
# plot(Houston.K, cbind(iso, theo) ~ theo, main="Funcao K")
```

Analise F curva abaixo da teórica será um indicavo de agrupamento (inverso da G e K)
```{r}
plot(Houston.F, cbind(km, theo) ~ theo, main="Funcao F")
par(mfrow = c(1,1))
```

## Densidade
```{r}
HoustonDE.q = density.ppp(x = Houstonppp, sigma=0.01, kernel="quartic")
HoustonDE.q
HoustonDE.g = density.ppp(x = Houstonppp, sigma=0.01, kernel="gaussian")
HoustonDE.g
HoustonDE.e = density.ppp(x = Houstonppp, sigma=0.01, kernel="epanechnikov")
HoustonDE.e

```

Verificando se e razoavel assumir CSR

**Dividindo o espaco em regioes e contando a quantidade de ocorrencias**
quadratcount - dividi uma janela em retangulos e conta o numero de pontos em cada um deles
Argumentos:
*X - objeto do tipo ppp
*nx - numero de particoes no eixo x
*nx - numero de particoes no eixo y
```{r}
cont = quadratcount(X = Houstonppp, nx = 2, ny = 3)
```

Visualizando as contagens em cada celula
```{r}
cont
par(mfrow=c(1,2))
par(mar=c(0.5,0.5,1.5,1))
plot(Houstonppp, pch=21, cex=0.5, bg="green")
plot(cont)
par(mfrow=c(1,1))

```

Testando aleatoriedade espacial completa (H1: padrao nao apresenta CSR) 
# p-value < 2.2e-16
```{r}
teste = quadrat.test(X = Houstonppp, nx = 2, ny = 3);
teste
```

Testando aleatoriedade espacial completa (H1: padrao de pontos apresenta agrupamento)
```{r}
teste_agrupamento = quadrat.test(X = Houstonppp, nx = 2, ny = 3, alternative = "clustered"); 
teste_agrupamento

```

Testando aleatoriedade espacial completa (H1: padrao de pontos apresenta regularidade)
```{r}
teste_regularidade = quadrat.test(X = Houstonppp, nx = 2, ny = 3, alternative = "regular"); 
teste_regularidade
```

Realizando o teste de Clark-Evans para verificar nao aleatoriedade espacial completa
```{r}
clarkevans.test(Houstonppp)
```

Realizando o teste de Clark-Evans para verificar agregacao espacial
```{r}
clarkevans.test(Houstonppp, alternative = "less")
```

Realizando o teste de Clark-Evans para verificar regularidade espacial
```{r}
clarkevans.test(Houstonppp, alternative = "greater")
```


Também podemos visualizar os dados no mapa para entender as características do terreno
```{r}
qmplot(x = lon, y = lat, data = crimes,
       colour = I('red'), size = I(1.5), darken = .3)
```


Visualizando o mapa com a API do Google Maps
Definindo a chave da API de acesso ao Google Maps (COMENTAR)
```{r}
register_google(key="AIzaSyA6n4J6vbGg1D76ZiNFnhmSeLH8es_p4y8")
```

Criando objetos para os graficos de Houston com diferentes camadas de layouts
```{r}
#Hter = get_googlemap('Houston',zoom=10,maptype='terrain')
#Hsat = get_googlemap('Houston',zoom=10,maptype='satellite')
#Hrod = get_googlemap('Houston',zoom=10,maptype='roadmap')
#Hhib = get_googlemap('Houston',zoom=10,maptype='hybrid')

```

Dividindo a plotagem  dos graficos em uma grade
```{r}
#grid.arrange(ggmap(Hter) + ggtitle("Terreno"), 
             #ggmap(Hsat) + ggtitle("Satelite"),
             #ggmap(Hrod) + ggtitle("Rodovia"),
             #ggmap(Hhib) + ggtitle("Hibrido"), ncol=2)

```

Plotando as ocorrencias sobre o mapa do Google Maps com tipo Satelite
```{r}
ggmap(Hsat) + geom_point(data=crimes, aes(x=lon,y=lat), col="red", size=1.5, alpha=0.5)

```

Sobrepondo o shape de Houston em cima da vis?o do google maps
```{r}
#ggmap(Hsat) + 
  #geom_polygon(aes(x = long, y = lat, group = group), data = HoustonShp,
  #             colour ='white ', fill =' black ', alpha = .4, size = .3) +
  #geom_point(data=crimes, aes(x=lon,y=lat), col="red", size=1.5, alpha=0.5)
```

Verificando se existe pontos fora do poligono
```{r}
m <- leaflet() %>%
  addTiles() %>%  # OpenStreetMap map tiles
  # Marker unico
  # addMarkers(lng=174.768, lat=-36.852, popup="The birthplace of R",icon = anglerIcon,) %>%
  # Multiplos markers
  # addMarkers(lng=crimes$lon, lat=crimes$lat) %>%
  # Tiles especiais do extra
  addProviderTiles(provider = providers$OpenMapSurfer) %>%
  # Multiplos tiles com transparencia
  addProviderTiles(providers$Stamen.TonerLines,
                   options = providerTileOptions(opacity = 0.35)) %>%
  addProviderTiles(providers$Stamen.TonerLabels) %>%
  #addHeatmap(lat = crimes$lat,lng = crimes$lon, intensity = HoustonDE.q) %>%
  addHeatmap(lat = crimes$lat,lng = crimes$lon,radius = 30,blur = 55) %>%
  addMiniMap()

```

Exibe o mapa


## Investigando os cenarios em dias diferentes

**Inicialmente iremos fazer uma an?lise estatistica descritiva por dia.**
Para isso inicialmente iremos fazer um histograma simples

Organizando os dias da semana de maneira cronologica
Definindo a ordem
```{r}
dayLabs<-c("monday","tuesday","wednesday","thursday","friday","saturday","sunday") 
```

Plotando
```{r}
crimes %>%  ggplot(aes(x=day,fill=offense)) + geom_bar() + scale_x_discrete(limits=dayLabs) + 
  labs(title='Grafico de barras Empilhadas de Crimes por dias da semana',
       y='Numero de crimes', x='Dia da Semana')

```

Foi identificado que o dia da semana mais 'violento' ? o sabado seguido da segunda
Vamos analisando os crimes e segregando os dias da semana
```{r}
crimes %>%  ggplot(aes(x=offense,fill=day)) + geom_bar() +
  labs(title='Gr?fico de barras Empilhadas de tipos de crimes',
       y='Numero de ocorr?ncias', x='Tipo de Crime')

```

Os crimes parecem ser distribuidos em todos osdias da semana, aparentemente no sábado há uma maior incid?ncia de assassinatos se comparado aos outros dias da semana

Como vimos no histograma no inicio do exerc?cio os crimes por assalto e roubo tem maior frequencia do que os assaltos vamos agora tentar verificar o padr?o dos assassinatos
```{r}
assassinatos <- crimes %>% filter(offense=='murder')
assassinatos %>%  ggplot(aes(x=day)) + geom_bar() + scale_x_discrete(limits=dayLabs) + 
  labs(title='Grafico de barras Empilhadas de Crimes por dias da semana',
       y='Numero de crimes', x='Dia da Semana')

```

Vamos ver esta distribuicao em mapa 
```{r}
qmplot(x = lon, y = lat, data = crimes, colour='red', size = I(1.5))+
  ggtitle('Ocorrencias de crimes por dia da semana')

```

Note que o mapa com todas as vari?veis agrupadas ? pouco intuitivo por isso vamos dividir em diferentes mapas com o uso do facet_wrap
```{r}
qmplot(x = lon, y = lat, data = crimes, colour='red') +facet_wrap(~ day,nrow=2)+
  ggtitle('Ocorr?ncias de crimes por dia da semana')

```
Os crimes aparentemente s?o distribuidos nos dias da semana enquanto no domingo apresenta um maior grau de agrega??o

Vamos tentar separar os crimes por ofensa :
```{r}
qmplot(x = lon, y = lat, data = crimes, colour=offense, size = I(1.5)) +facet_wrap(~ day,nrow=2)+
  ggtitle('Ocorr?ncias de crimes por dia da semana') +theme(
    plot.title = element_text(color="red", size=14, face="bold.italic"))

```

```{r}
qmplot(x = lon, y = lat, data = assassinatos, colour='red',size=I(3)) +facet_wrap(~ day,nrow=2)+
  ggtitle('Ocorr?ncias de crimes por dia da semana') +theme(
    plot.title = element_text(color="red", size=14, face="bold.italic"))

```

Note que ha uma prevalencia dos assassinatos na por??o sul da cidade
Vamos agora verificar a hora do dia em que eles ocorrem 
```{r}
qmplot(x = lon, y = lat, data = assassinatos, colour=hour,size=I(3)) +facet_wrap(~ day,nrow=2)+
  ggtitle('Assassinatos por dia da semana') +theme(
    plot.title = element_text(color="red", size=14, face="bold.italic"))+
  scale_color_gradient2(midpoint=12, low="blue", mid="red",high="blue", space ="Lab" )

```


Aparentemente os pontos mais escuros (a noite) que ocorrem os assassinatos
```{r}
assassinatos %>%  ggplot(aes(x=hour,fill=day)) + geom_bar() + scale_x_discrete(limits=0:23) + 
  labs(title='Grafico de barras Empilhadas de Assasinatos por dias da semana',
       y='Numero de assassinatos', x='Horas do dia')
```

Aqui verificamos que é entre 22:00 e 2:00 que os assassinatos tem maior ocorr?ncia, com destaque para Quinta, Sexta e sábado a noite.

Podemos fazer uma an?lise semelhante para a contagem total de crimes
```{r}
crimes %>%  ggplot(aes(x=hour,fill=day)) + geom_bar() + scale_x_discrete(limits=0:23) + 
  labs(title='Grafico de barras Empilhadas de Crimes por dias da semana',
       y='Numero de crimes', x='Horas do dia')
```

Novamente verificamos que é a noite que há uma maior incid?ncia de crimes (entre as 18:00 e as 03:00)

Utilizando as funções espaciais
Vetor para armazenar os gráficos
```{r}
for(days in dayLabs){
  #criando um padrao de pontos dia da semana
  crimes_day <- crimes %>% filter(day==days)
  Houstonppp_day = ppp(crimes_day$lon, crimes_day$lat, window=Houston)
  
  #Estimando a funcao G
  #Gest - estima a funcao de distribuicao G de um padrao de pontos
  Houston_day.G <- Gest(Houstonppp)
  #Fest - estima a funcao de distribuicao F de um padrao de pontos
  #Estimando a funcao F
  Houston_day.F <- Fest(Houstonppp)
  i=1
}

```

Tratando
```{r}
crimes_monday <- crimes %>% filter(day == 'monday')
crimes_tuesday <- crimes %>% filter(day == 'tuesday')
crimes_wednesday <- crimes %>% filter(day == 'wednesday')
crimes_thursday <- crimes %>% filter(day == 'thursday')
crimes_friday <- crimes %>% filter(day == 'friday')
crimes_saturday <- crimes %>% filter(day == 'saturday')
crimes_sunday <- crimes %>% filter(day == 'sunday')

```

Plotanco
```{r}
par(mfrow=c(2,4))
qmplot(x = lon, y = lat, data = crimes,
       colour = I('red'), size = I(1.5), darken = .3)

```

